【裁判字號】    98,交聲,3940
【裁判日期】    981231
【裁判案由】    交管條例聲異
【裁判全文】
臺灣板橋地方法院交通事件裁定        98年度交聲字第3940號
原處分機關  交通部公路總局臺北區監理所宜蘭監理站
異  議  人
即受處分人  甲○○
上列異議人即受處分人因違反道路交通管理處罰條例案件，對於
交通部公路總局臺北區監理所宜蘭監理站民國98年8 月11日宜監
字第裁43－C00000000 號違反道路交通管理事件裁決書所為之處
分（原舉發通知單案號：臺北縣政府警察局北縣警交大字第C000
00000 號）聲明異議，本院裁決如下：
    主    文
異議駁回。
    理    由
一、原處分意旨略以：異議人即受處分人甲○○騎乘車號F53-03
    2 號重型機車，於民國94年11月2 日下午2 時24分，在臺北
    縣三重市○○○○道（往三重方向），因「駕駛人行車速度
    ，超過規定之最高時速二十公里以上」之違規，經臺北縣政
    府警察局交通隊依違反道路交通管理處罰條例第40條第1 項
    規定以北縣警交字第CG0000000 號違反道路交通管理事件通
    知單逕行舉發，並對受處分人戶籍地址寄送違規通知單及採
    證照片，於95年1 月13日依規定辦理寄存送達；惟異議人逾
    期未繳納，經交通部公路總局臺北區監理所宜蘭監理站（下
    稱原處分機關）於95年2 月24日以宜監字第裁43－CG000000
    0 號裁決書裁處罰鍰新臺幣（下同）2,200 元並記違規點數
    1 點，罰鍰限於95年3 月26日前繳納，如逾期未繳納，自95
    年3 月27日起易處吊扣駕駛執照3 個月，並限於95年4 月10
    日前繳送；95年4 月10日前未繳送駕駛執照者，自95年4 月
    11日起易處吊銷，並逕行註銷駕駛執照；駕駛執照吊（註）
    銷後，自95年4 月11日起1 年內不得重新考領駕駛執照。嗣
    異議人於98年6 月22日另騎乘車號896-DCK 號重型機車，在
    臺北縣捷運路路口因「紅燈直行」之違規，由臺北縣政府警
    察局三重分局交通分隊員警當場攔停，並依道路交通管理處
    罰條例第53條第1 項規定，製作北縣警交大字第C00000000
    號舉發違反道路交通管理事件通知單（此部分異議人異議由
    本院以98年度交聲字第4315號調查），嗣因查詢電腦資料後
    ，另發現異議人機車駕駛執照已於95年4 月11日遭註銷，亦
    有「無照駕駛」之違規，遂再依法製作北縣警交大字第C000
    00000 號舉發違反道路交通管理事件通知單，並經送達予異
    議人，異議人就上揭「無照駕駛」部分之罰鍰逾期未繳納，
    原處分機關遂依同條例第22條第1 項第4 款規定，於98 年8
    月11日以宜監字第裁43－C00000 000號裁決書裁處罰鍰1,80
    0 元。
二、本件聲明異議意旨略以：伊於96年5 月17日以前係設籍於宜
    蘭縣五結鄉○○村○○路○ 段262 號，之後因小孩學籍關係
    方將戶籍遷出，而居住在臺北縣三重市○○○路174 之10號
    ，之前的違規單都有依法繳納，但確實沒有收到那張超速的
    違規單，致伊不知有違規之情況下，沒有繳納罰鍰，且不知
    道機車駕照已於95年4 月11日被註銷，一直到98年6 月22日
    被開紅燈直行罰單後，收到本件無照駕駛罰單才知道駕照已
    被註銷，為此請求撤銷原處分機關吊銷伊駕駛執照及無照駕
    駛之處分等語。
三、按汽車駕駛人，領有小型車駕駛執照，駕駛重型機器腳踏車
    者，處1,800 元以上3,600 元以下罰鍰，並禁止其駕駛，道
    路交通管理處罰條例第22條第1 項第4 款定有明文。次按對
    於違反道路交通管理處罰條例之行為，逕行舉發者，應按已
    查明之資料填註車牌號碼、車輛種類、車主姓名及地址，並
    於通知單上方空白處加註逕行舉發之文字後，由舉發機關送
    達被通知人，違反道路交通管理事件統一裁罰標準及處理細
    則第11條第1 項第4 款定有明文。再按處理違反道路交通管
    理事件，有關文書送達之程序，依行政程序法之規定，違反
    道路交通管理事件統一裁罰基準及處理細則第5 條定有明文
    ；且按送達，於應受送達人之住居所、事務所或營業所為之
    。但在行政機關辦公處所或他處會晤應受送達人時，得於會
    晤處所為之。應受送達人有就業處所者，亦得向該處所為送
    達；於應送達處所不獲會晤應受送達人時，得將文書付與有
    辨別事理能力之同居人、受雇人或應送達處所之接收郵件人
    員。應受送達人或其同居人、受雇人、接收郵件人員無正當
    理由拒絕收領文書時，得將文書留置於應送達處所，以為送
    達；送達，不能依前二條規定為之者，得將文書寄存送達地
    之地方自治或警察機關，並作送達通知書兩份，一份黏貼於
    應受送達人住居所、事務所、營業所或其就業處所門首，另
    一份交由鄰居轉交或置於該送達處所信箱或其他適當位置，
    以為送達。前項情形，由郵政機關為送達者，得將文書寄存
    於送達地之郵政機關。寄存機關自收受寄存文書之日起，應
    保存三個月，行政程序法第72條第1 項、第3 項、第73條第
    1 項、第3 項、第74條分別定有明文。
四、經查：
  (一)有關異議人騎乘車號896-DCK 號重型機車，於94年11月2 日
    下午2 時24分許，行經三重市○○○○道（往三重方向），
    因「限速50公里、經測速時速81公里、超速31公里、滿20公
    里」違規，違反道路交通管理處罰條例第40條第1 項第2 款
    規定，經臺北縣政府警察局交通隊製作北縣警交大字第CG00
    00000 號舉發違反道路交通管理事件通知單予以舉發，此有
    臺北縣政府警察局舉發違反道路交通管理事件通知單並檢附
    照片1 張附卷可稽，是異議人所有之前揭車輛確有上開違規
    之事實，應堪認定。
  (二)又異議人未於前述應到案日期前繳納罰鍰，由原處分機關於
    95年2 月24日依道路交通管理處罰條例第40條第1 項之規定
    ，開立宜監字第裁43－CG0000000 號裁決書處以：「一、罰
    鍰2,200 元整，並依第63條第1 項記違規點數1 點，罰鍰限
    於95年3 月26日前繳納。二、上開罰鍰逾期不繳納之處分：
    (一)自95年3 月27日起易處吊扣駕駛執照3 個月，並限於95
    年4 月10日前繳送。(二)95年4 月10日前未繳送駕駛執照者
    ，自95年4 月11日起易處吊銷，並逕行註銷駕駛執照。(三)
    駕駛執照吊（註）銷後，自95年4 月11日起1 年內不得重新
    考領駕駛執照」，此有宜監字第裁43－CG0000000 號裁決書
    在卷足稽。又上開裁決書之處罰主文雖同時包括有1.罰鍰、
    記違規點數並限期繳納罰鍰、2.因逾期不繳納罰鍰，而易處
    吊扣駕駛執照、3.因逾期不繳送吊扣之駕駛執照，而易處吊
    銷駕駛執照、4.因吊銷駕駛執照，而限期不得重新考領等4
    個行政處分，惟其中除罰鍰並記違規點數之處分外，其餘3
    項處分應屬學理上所謂之「附條件之行政處分」，係以一定
    條件之成就，作為該行政處分發生效力之原因，而此種行政
    處分依行政程序法第93條規定，非不合法。再原處分機關將
    上開4 個行政處分合併記載於1 份裁決書內，其意不過針對
    異議人之1 個交通違規行為，在裁處罰鍰之同時，緊接宣告
    其補充性之行政執行罰（吊銷、吊扣駕駛執照），藉此強制
    異議人自動繳納罰鍰，彼此間具有合理之牽連，終局之處罰
    效果亦僅有1 個，故解釋上以1 份裁決書1 次送達，尚不能
    逕認為無據，而衡諸交通違規案件之數量眾多，則由簡化行
    政作業、節省公帑及行政資源分配之有效性等公益角度而言
    ，亦難逕指為不妥。
  (三)另臺北縣政府警察局交通隊北縣警交字第CG0000000 號違反
    道路交通管理事件通知單、採證照片及原處分機關將宜監字
    第裁43－CG0000000 號裁決書分別交寄郵局而於95年1 月13
    日及同年3 月2 日送達至異議人位於宜蘭縣五結鄉○○村○
    ○路○ 段262 號住所，皆因未獲會晤本人，亦無得受領文書
    之同居人、受僱人或應受送達處所接收郵件人員，已將該通
    知單及裁決書寄存於利澤郵局，並依規定製作「寄存送達通
    知書」2 份，1 份黏貼於應受送達人即異議人上址門首，另
    1 份置於該址信箱或適當處所以為送達，此有臺北縣政府警
    察局送達證書及原處分機關送達證書影本各1 份附卷可憑。
    是以依行政程序法第72條第1 項前段、第73條第1 項、第3
    項、第74條第1 項、第2 項之規定，上開通知單及裁決書業
    已寄存送達，而生合法送達之效力，縱令異議人並未前往郵
    局領取該通知單及裁決書，仍發生合法送達之效力，堪予認
    定。異議人雖辯稱其未收受該裁決書，亦不知駕駛執照已遭
    監理機關註銷云云，惟該裁決書既已合法送達而生送達之效
    力，對有該項違規罰鍰應繳納，並得於應到案日期前逕行繳
    納罰鍰結案等情自不得諉為不知，竟未於應到案日期前繳納
    罰鍰，亦未向監理機關提出申訴，嗣經原處分機關逕行裁決
    ，並註明裁處罰鍰金額及逾期未繳納罰鍰，即易處吊扣、吊
    銷（註銷）駕駛執照之規定後，依異議人住所地址合法送達
    裁決書，異議人仍未於期限內繳納罰鍰，亦未依法聲明異議
    ，嗣後僅空言以未收受該裁決書為由，辯稱不知駕駛執照已
    遭監理機關註銷云云，難認可採。
五、綜上所述，原處分機關於95年2 月24日開立宜監字第裁43－
    CG0000000 號裁決書所為易處吊扣、吊銷、註銷駕駛執照之
    處分，既無不合，上揭裁決書又已合法送達異議人，是以異
    議人所持有之重型機車駕駛執照經原處分機關易處註銷後，
    異議人即屬未領有重型機車駕駛執照之身分。嗣後異議人於
    未重新考領重型機車駕駛執照前，僅領有小型車駕駛執照，
    即於98年6 月22日下午5 時5 分許騎乘車號896-DCK 號重型
    機車上路行駛，在臺北縣捷運路路口為警攔查，是其確有「
    領有小型車駕駛執照駕駛重型機車」之違規行為無訛。從而
    ，原處分機關依道路交通管理處罰條例第22條第1 項第4 款
    及違反道路交通管理事件統一裁罰基準之規定，於98年8 月
    11日以宜監字第裁43－C00000000 號裁決書裁處異議人罰鍰
    1,800 元，於法並無不合，本件異議為無理由，應予駁回。
六、據上論斷，應依道路交通管理處罰條例第87條第2 項，道路
    交通案件處理辦法第19條，裁定如主文。
中    華    民    國    98    年    12    月    31    日
                  交通法庭  法  官    連  雅  婷
以上正本證明與原本無異。
如不服本裁定應於送達後五日內向本院提出抗告狀。
                            書記官    郭  晉  良
中    華    民    國    98    年    12    月    31    日


司法院資訊處製作；財團法人民間司法改革基金會備份。
